【裁判字號】    98,交聲,1317
【裁判日期】    980526
【裁判案由】    聲明異議
【裁判全文】
臺灣高雄地方法院交通事件裁定        98年度交聲字第1317號
原處分機關  高雄市政府交通局
異  議  人
即受處分人  甲○○
上列異議人即受處分人因違反道路交通管理處罰條例案件，對於
高雄市政府交通局民國98年5 月13日所為之裁決（高市交裁字第
裁32-BO0000000號）聲明異議，本院裁定如下：
    主  文
原處分關於罰鍰新臺幣萬肆仟伍佰元及吊扣駕駛執照部分均撤
銷。
上開撤銷部分均不罰。
    理  由
一、原處分意旨略以：異議人即受處分人甲○○於民國97年12月
    12日20時31分許，駕駛車號7493-GR 號自用一般小客車，在
    高雄市○○路158 巷前，經警查獲酒後駕車並肇事致人受傷
    ，測得呼氣酒精濃度達每公升0.52毫克，而舉發「汽車駕駛
    人酒精濃度超過規定標準（0.4-0.55）因而肇事致人受傷」
    之違規，依道路交通管理處罰條例第35條第1 項第1 款規定
    ，裁處罰鍰新臺幣（下同）34,500元，吊扣駕駛執照24個月
    ，施以道安講習等語。
二、聲明異議意旨略以：異議人已知酒後駕車為不對之行為，為
    此案身心付出相當代價，原處分機關裁處異議人應吊扣駕駛
    執照之處罰，惟因異議人領有聯結車職業駕駛執照，而無一
    般自用小客車之駕駛執照可供吊扣，然異議人以司機為職業
    ，如果吊扣異議人聯結車職業駕駛執照，將影響異議人之工
    作，異議人家中尚有子女就學，景氣低迷，工作又不穩定，
    平日生活困難，影響家庭生計，懇請撤銷吊扣駕駛執照之處
    分等語。
三、按汽車駕駛人飲用酒類後其吐氣所含酒精濃度超過每公升0.
    25毫克以上者，不得駕車，道路交通安全規則第114 條第2
    款定有明文。汽車駕駛人，駕駛汽車經測試檢定有酒精濃度
    超過規定標準者，處15,000元以上60,000元以下罰鍰，並當
    場移置保管該汽車及吊扣其駕駛執照1 年；因而肇事致人受
    傷者，並吊扣其駕駛執照二年，道路交通管理處罰條例第35
    條第1 項第1 款固然定有明文。惟按行政罰法第26條規定：
    「一行為同時觸犯刑事法律及違反行政法上義務規定者，依
    刑事法律處罰之。但其行為應處以其他種類行政罰或得沒入
    之物而未經法院宣告沒收者，亦得裁處之。前項行為如經不
    起訴處分或為無罪、免訴、不受理、不付審理之裁判確定者
    ，得依違反行政法上義務規定裁處之」，此即所謂一事不二
    罰之原則。究其立法目的，係因一行為同時觸犯刑事法律及
    違反行政法上義務規定時，由於刑罰與行政罰同屬對不法行
    為之制裁，而刑罰之懲罰作用較強，故依刑事法律處罰，即
    足資警惕時，實無一事二罰再處行政罰之必要，且刑事法律
    處罰，由法院依法定程序為之，較符正當法律秩序，應予優
    先適用。經查：
（一）異議人於上開時、地，酒後駕駛車號7493-GR 號自用一般
      小客車，並肇事致人受傷，經警測得異議人酒後吐氣所含
      酒精濃度達每公升0.52毫克，乃以高雄市政府警察局97年
      12月12日高市警交字第BO0000000 號舉發違反道路交通管
      理事件通知單（下稱舉發通知單）當場舉發，移送原處分
      機關以高雄市政府交通局98年5 月13日高市交裁字第裁32
      -BO0000000號違反道路交通管理事件裁決書裁處罰鍰34,5
      00元、吊扣駕駛執照24個月，施以道安講習等情，業為異
      議人所不爭執，且有上開裁決書及其送達證書、舉發通知
      單各1份為憑，此部分事實堪以認定。
（二）惟異議人因上開同一行為，另犯刑法第185 條之3 之公共
      危險罪嫌，經臺灣高雄地方法院檢察署檢察官以98年度偵
      字第873 號聲請以簡易判決處刑，並經本院以98年度審交
      簡字第689 號判處罰金60,000元確定，異議人並已繳清罰
      金而執行完畢等情，亦有上開檢察官聲請簡易判決處刑書
      、本院刑事簡易判決、臺灣高等法院被告前案紀錄表、臺
      灣高雄地方法院檢察署自行收納款項統一收據各1 份為憑
      。則本件違規行為既經刑事程序處以罰金，原處分機關竟
      就同一行為再科以相同性質之罰鍰34,500元，已有違一事
      不再理原則，並致異議人遭受雙重處罰，顯然違法。至於
      原處分所為吊扣駕照、施以道安講習之行政罰，因性質不
      同，且兼具維護公共秩序之作用，自無上開一事不再理原
      則之限制，附此敘明。
四、次查，異議人所駕駛之上開自用一般小客車，係屬於小型車
    ，且異議人並未領有普通小型車駕駛執照，而僅領有聯結車
    職業駕駛執照，有公路監理電子閘門車號查詢汽車車籍、證
    號查詢汽車駕駛人查詢結果各1 紙在卷可憑。而按道路交通
    管理處罰條例第68條原規定：「汽車駕駛人，因違反本條例
    及道路交通安全規則之規定，受吊扣或吊銷駕駛執照處分時
    ，吊扣或吊銷其持有各級車類之駕駛執照」，嗣於94年12月
    14日已修正為：「汽車駕駛人，因違反本條例及道路交通安
    全規則之規定，受吊銷駕駛執照處分時，吊銷其持有各級車
    類之駕駛執照」，並自95年3 月1 日開始施行。觀其提案修
    正理由「原條文將違法或違規駕駛人所持有各級車類之駕駛
    執照一併吊扣或吊銷失之過酷，影響人民工作及生活甚鉅，
    爰修正之」，此業據立法院公報第94卷第70期院會紀錄記載
    明確。顯見依現行道路交通管理處罰條例規定，行政機關為
    吊扣駕駛人駕駛執照之處分時，僅得吊扣駕駛人違規時所駕
    駛該級車類之駕駛執照，以限制其繼續駕駛該級車類行駛道
    路之權利，不得吊扣違規駕駛人所持有之其他各級車類駕駛
    執照。又行政行為，採取之方法所造成之損害不得與欲達成
    目的之利益顯失均衡，行政程序法第7 條第3 款定有明文，
    且依道路交通安全規則第61條第1 項第1 款前段規定，汽車
    駕駛人取得高一級車類之駕駛資格者，應換發駕駛執照，並
    准其駕駛較低級車類之車輛，已領有聯結車駕駛執照者，得
    駕駛大客車、大貨車、代用大客車、大客貨兩用車、曳引車
    、小型車、輕型機器腳踏車。則本件異議人既係駕駛自用一
    般小客車（屬小型車）違規，若因而吊扣其聯結車職業駕駛
    執照，將造成異議人不能駕駛大客車、大貨車、代用大客車
    、大客貨兩用車、曳引車、小型車、輕型機車之結果，則原
    處分機關採取吊扣異議人聯結車職業駕駛執照，以達成限制
    其駕駛小型車之目的，所造成損害已與欲達成目的之利益顯
    失均衡。是本件異議人既係因酒後駕駛自用一般小客車，僅
    能吊扣異議人小型車之駕駛執照，不得代以吊扣其他種之駕
    駛執照，而異議人既無小型車駕駛執照可供吊扣，原處分就
    此部分即無法執行，自無從維持。異議人此部分之異議，應
    有理由。
五、綜上所述，原處分關於罰鍰34,500元部分之裁罰，既有違一
    事不再理原則，而有違法，異議理由雖未敘及此節，仍應由
    本院就此予以撤銷；另原處分就吊扣異議人駕駛執照之處罰
    ，亦有違誤，異議為有理由，亦應由本院就原處分所為吊扣
    駕駛執照24個月部分予以撤銷，併就上開撤銷部分均為不罰
    之諭知。
據上論斷，應依道路交通案件處理辦法第20條前段，裁定如主文
。
中    華    民    國    98    年    5    月     26   日
                  交通法庭    法  官  黃苙荌
以上正本證明與原本無異。
如不服本裁定，應於收受送達後5 日內向本院提出抗告狀。
中    華    民    國    98    年    6    月      1   日
                              書記官  廖佳玲


司法院資訊處製作；財團法人民間司法改革基金會備份。
